臺灣板橋地方法院民事判決　　　　　　 100年度簡上字第36號
上　訴　人　一六電線電纜股份有限公司
法定代理人　陳寬隆
訴訟代理人　盧建宏律師
複　代理人　陳鼎正律師
被　上訴人　大域科技股份有限公司
法定代理人　黃國峻
訴訟代理人　李勇三律師
　　　　　　劉炯意律師
上列當事人間給付票款事件，上訴人對於民國99年12月31日本院
板橋簡易庭98年度板簡字第2238號第一審判決提起上訴，本院於
民國100 年12月20日言詞辯論終結，判決如下：
    主    文
上訴駁回。
第二審訴訟費用由上訴人負擔。
    事實及理由
一、被上訴人原起訴主張：
  (一)被上訴人執有上訴人簽發如附表所示之支票乙紙（下稱系爭
    支票），詎被上訴人於如附表所示之提示日向付款人為付款
    之提示而遭退票，追索無效。系爭支票係上訴人於民國97年
    間向被上訴人採購電線電纜貨物，因貨物有偷工減料、品質
    不符規範等重大瑕疵，遭被上訴人之客戶台灣塑膠工業股份
    有限公司總管理處採購部（下稱台塑公司）退貨及索賠損失
    ，上訴人同意負責賠償部分損失而簽發交付，並經被上訴人
    簽收。
  (二)原審已認定會議紀錄為兩造合意記載，且上訴人交付之貨品
    有會議紀錄所載瑕疵，故系爭支票非僅供擔保之用，而是作
    為上訴人履行損害賠償責任之一部，且系爭支票既為上訴人
    所簽發，被上訴人即無庸證明原因關係存在，僅須證明票據
    行為係有效成立即得行使票據權利，故上訴人應就系爭支票
    作為損害賠償之擔保負舉證責任。
  (三)上訴人交付予被上訴人之簽收書，初並無「以上為支付台塑
    應負負用，多退少補」之記載，且上訴人亦自認交付之貨物
    確實有瑕疵，始願退還被上訴人面額高達新臺幣（下同）9,
    132,168 元之支票，系爭支票如僅作為擔保台塑公司應負費
    用，應於支票或簽收書上由被上訴人記明，方符常理。
  (四)被上訴人已發生之損害為：1.台塑公司退貨金額8,372,036
    元；2.台塑公司取消訂單退貨3,319,003 元；3.台塑公司止
    付貨款636,907 元；4.台塑公司取消日後訂單之利潤129,75
    6 元；5.被上訴人實際賠償金額668,831 元，合計13,126,5
    33元，故上訴人退還被上訴人已交付之三張票據計9,132,16
    8 元，並簽發系爭支票作為賠償，共計11,6 32,168 元，兩
    造並約定不足部分及台塑公司若主張瑕疵給付，雙方再為處
    理，故系爭支票確為損害賠償之一部。
二、上訴人則以：
  (一)被上訴人執有上訴人所簽發系爭支票之原因關係乃兩造間交
    付電纜電線契約（下稱系爭契約）所生損害賠償責任，惟系
    爭支票僅擔保可能發生之損害賠償責任，本件損害賠償責任
    並未發生，上訴人無支付票款之義務，且被上訴人應就請求
    權是否發生及其數額負舉證責任。原審竟引用最高法院78年
    度台上字第485 號判決乃就簽發支票之原因關係本於不同法
    律關係而為舉證責任分配之說明，實與本件並不相同，就舉
    證責任分配之原則，原審顯有違誤。
  (二)被上訴人於98年2 月6 日召開之會議紀錄內容均屬片面之詞
    ，上訴人並未承認交貨有瑕疵或承諾賠償，況上訴人交貨前
    均經品管審查，台塑公司並已收受大批電纜使用，足見應無
    瑕疵。又系爭契約亦未記載須依「CNS 規範」或依規格書交
    貨，是上訴人交付系爭支票完全基於商誼，並為擔保出貨品
    質及被上訴人因此所受損害，倘被上訴人不能證明損害之發
    生，擔保目的即不存在，系爭支票給付原因亦不存在等語置
    辯。
三、原審判決上訴人應給付被上訴人2, 500,000元，及自98年4
    月20日起至清償日止，按年息6 ％計算之利息。上訴人不服
    原審判決提起上訴，其上訴聲明：原判決廢棄；上開廢棄部
    分，被上訴人在第一審之訴及假執行之聲請均駁回。被上訴
    人之答辯聲明則如主文第1 項所示。
四、查被上訴人持有上訴人所簽發如附表所示之系爭支票，經於
    附表所示提示日遵期向付款人為付款之提示，惟未獲付款等
    事實，為兩造所不爭執，復有被上訴人提出與所述相符之系
    爭支票及臺灣票據交換所退票通知單在卷可稽（見原審卷(一)
    第6 頁），自堪認被上訴人前揭主張為真實。又上訴人以系
    爭支票之原因關係作為抗辯，即系爭支票僅用作擔保，被上
    訴人並未提出瑕疵及損害等證明，然此為被上訴人所否認。
    是以，本件爭點厥為：上訴人以原因關係不存在為對抗事由
    是否可取？茲分述如下：
  (一)按票據乃文義證券及無因證券，票據上之權利義務，悉依票
    上所載文義定之，與其基礎之原因關係各自獨立，票據上權
    利之行使，不以其原因關係存在為前提，執票人行使票據上
    權利時，就其基礎之原因關係確係有效存在，不負舉證責任
    。若票據債務人以自己與執票人間所存抗辯之事由，對抗執
    票人，依票據法第13條規定觀之，應由票據債務人就該抗辯
    事由負舉證之責任（最高法院98年度台簡上字第17號判決意
    旨參照）。查兩造既為系爭支票之直接前後手等事實，為兩
    造所不爭執，復有系爭支票及臺灣票據交換所退票通知單附
    卷可稽（見原審卷(一)第6 頁），已如前述，上訴人主張系爭
    支票係用以擔保台塑公司尚未發生之瑕疵給付損害賠償責任
    等情，既經被上訴人否認，參酌前揭說明，上訴人自應就有
    利於己之事實負舉證之責。
  (二)經查：兩造於98年2 月6 日「一六電線電纜交貨品質異常檢
    討」會議中就上訴人自97年起提供之電線電纜存有瑕疵乙事
    ，達成第二項：「1.客戶端已使用，已運轉米數為538,564M
    客戶將通知下游各廠區檢驗，如發生品質不良等電纜線製造
    不良等問題，客戶將重購電纜，費用將由一六公司全額賠償
    ，工資部分，由一六公司負擔三分之二，大域公司負擔三分
    之一；2.客戶端施工完成尚未施工完成尚未運轉部分米數為
    ，77,2 91M客戶將全部退貨，要求大域公司全額退款拆換工
    資由大域公司全額賠償，所以，大域公司要求一六公司全數
    負擔以上金額，不得異議；3.大域公司已交貨給客戶端，客
    戶端未使用，但已付款部分，總米數為，59228M，客戶要求
    全部退貨，要求大域全額退款，退完款後，客戶端歸還電纜
    ，以上大域公司要求依六公司比照辦理；4.大域公司已交貨
    給客戶，客戶端未施工部分米數為，5.971M將全部退款，大
    域公司要求一六公司比照辦理；5.客戶端已經訂購未交貨米
    數為，30,208 M訂單全部取消，大域公司要求一六公司將無
    條件同意接受」、第四項：「有關上述第二項，第一款運轉
    中電纜處理方式，請一六公司以公司名義提供正式切結書，
    並於98年2 月10前完成」、第五項：「大域公司其餘線材也
    有另外線材製造商所提供，因一六公司的線材製造不良，導
    致延伸出其他家線材製造供應商的正常線材也被客戶全數退
    貨，大域公司損失甚大，故要求一六公司因線材製造不良，
    產生之所有退貨款項，大域公司和一六公司，各分擔二分之
    一」等會議結論，並經雙方簽署而確認乙節，業據上訴人提
    出該日會議紀錄影本乙紙附卷為憑（見原審卷(一)第31頁- 第
    32頁）。再者，證人即上訴人公司副總經理陳躍於原審99年
    1 月8 日言詞辯論期日亦證稱：伊於98年2 月6 日確實有經
    上訴人授權下參與該會議，會議紀錄上之「陳躍」署名亦為
    伊在開完會後所簽等語以觀（見原審卷(一)第58頁），復審酌
    系爭會議紀錄之記載，係顯示上訴人交付被上訴人之電纜線
    具有該會議紀錄所列之問題點，並區分貨物是否交付與客戶
    、客戶是否已使用等情，由兩造依不同情況負擔一定成數之
    賠償金額，足認被上訴人主張就上訴人交付予伊之電纜線具
    有該會議紀錄所列瑕疵及損害賠償之方式達成協議等情，應
    屬可取。
  (三)再者，本院依職權分別於100 年3 月7 日及同年4 月6 日以
    板院輔民立100 年度簡上字第36號函詢台塑公司關於被上訴
    人交付之電纜線有無瑕疵、處理方式及損害明細等事項，業
    經台塑公司先後於100 年5 月11日以（100 ）總購字第0000
    1 號、同年9 月16日（100 ）總購字第00005 號函覆在案，
    有函文兩件在卷可參（分見本院卷第111 頁- 第112 頁、第
    136 頁- 第137 頁），詳觀前揭第00001 號函說明欄第三項
    載明：「大域公司交付之電纜，本企業向大域公司索賠前不
    知是否為不同來源，索賠時始由大域公司告知有不同來源」
    、第四項則記載：「大域公司交貨異常電纜問題點各公司不
    盡相同，經統計共有電纜末端未作防水包覆、隔離控制電纜
    內部芯線與隔離網短路（絕緣不良）、內部股線發現有斷線
    且僅以勾接方式處理、電纜內部芯線絕緣包戶中斷、內部銅
    導線外徑不足、絕緣層及批覆層射出厚度不均、電纜軸電纜
    捲繞鬆散、溫度信號線以細線製作、電纜外皮無廠牌規格及
    長度標示、電纜軸外層僅以透明膠膜包覆、電纜軸使用回收
    品且無任何標示等11項問題點」等字樣，而第00005 號函則
    有台塑、南亞、臺化、塑化及麥寮氣電等五家公司，因被上
    訴人所交付有瑕疵電線電纜而遭請求索賠金額分為17,123,9
    08元、6,793,645 元、2,147,799 元、67,181元及508,069
    元之記載（此金額均不包括上開公司要求被上訴人公司逐月
    退貨清償部分之金額），亦足徵上訴人交付之電線電纜確實
    存有瑕疵等情。
  (四)上訴人雖另辯稱採購單上並未記載供貨須依CNS 規範或被上
    訴人主張之規格書內容，且被上訴人均未反應上訴人交付之
    貨物存有瑕疵等語。然查，兩造於前開98年2 月6 日一六電
    線電纜交貨品質異常檢討會議中，業就上訴人所交付電線電
    纜具有10個問題點達成共識，且會議紀錄並經雙方簽署確認
    已如前述，足認上訴人已於訴訟外自承其所交付被上訴人之
    貨品有瑕疵存在。是以，縱認兩造採購合約並未針對上訴人
    交付貨品須符合CNS 之檢驗標準之約定，亦不影響前開瑕疵
    存在之認定。況且，被上訴人並已提出退貨證明書、台塑公
    司交貨品質異常聯絡單、台塑公司傳真、電子郵件、已給付
    賠償明細、匯款單、求償明細表、訂單及規格書等件附卷為
    證（分見本院卷第56頁、第58頁- 第60頁、第67頁、第80頁
    - 第81頁；原審卷(二)第4 頁- 第279 頁、卷(三)第3 頁- 第38
    3 頁）。
  (五)上訴人復辯稱被上訴人於收受貨物時，未從速檢查並將瑕疵
    通知上訴人等語。惟查，系爭瑕疵處多為線路內部蕊線等問
    題，且須使用儀器測試方能得知，此有前開會議紀錄及被上
    訴人所提測試相片數張在卷可參（見原審卷(二)第4 頁- 第8
    頁），且系爭電線電纜之瑕疵概屬依通常之檢查不能即知之
    瑕疵，且被上訴人於日後發現瑕疵時，已為即時通知，此有
    台塑公司交貨品質異常聯絡單、台塑公司傳真、電子郵件等
    件附卷為佐（見本院卷第58頁- 第60頁），實難認被上訴人
    已承認其所受領之物。基此，上訴人迄今所提出證據尚不足
    以證明系爭支票所擔保之損害並未發生，或擔保目的業已不
    存在等有利於己之事實，系爭支票債務既無存有何障礙或消
    滅事由存在，上訴人上開抗辯，應不可採。
五、末按，發票人應照支票文義擔保支票之支付；執票人向支票
    債務人行使追索權時，得請求自為付款提示日起之利息，如
    無約定利率者，依年利6 ％計算，票據法第126 條、第133
    條分別定有明文。從而，被上訴人依票據法律關係提起本件
    訴訟，並請求上訴人應給付被上訴人2,500,000 元，及自98
    年4 月20日起至清償日止，按年息6 ％計算，為有理由，自
    應准許。原審為上訴人敗訴之判決，核無違誤，上訴論旨仍
    執前揭意旨並指摘原判決不當，求予廢棄改判，為無理由，
    應予駁回。
六、至於上訴人聲請傳訊證人即上訴人公司會計江桂葉，然會計
    工作僅依公司支出憑證處理資金收支，衡情並無決定系爭支
    票用途之權限，本院認無傳訊之必要。又兩造其餘之攻擊或
    防禦方法及未經援用之證據，經本院斟酌後，認為均不足以
    影響本判決之結果，自無逐一詳予論駁之必要，併此敘明。
七、訴訟費用負擔之依據：民事訴訟法第436 條之1 第3 項、第
    449 條第1 項、第78條，判決如主文。
中    華    民    國    100   年    12    月    27    日
                  民事第二庭 審判長法官  張紫能
                                   法官  黃繼瑜
                                   法官  吳振富
以上正本係照原本作成。
不得上訴。
中    華    民    國    100   年    12    月    27    日
                                 書記官  吳語杰
附表：
 ┌────┬───────┬────┬────┬────┬─────┐
 │編號    │付款人        │發票日  │提示日  │票面金額│支票號碼  │
 │        │              │        │        │(新臺幣)│          │
 ├────┼───────┼────┼────┼────┼─────┤
 │1       │上海商業儲蓄銀│98.04.20│98.04.20│0000000 │HLA0000000│
 │        │行樹林分行    │        │        │元      │          │
 └────┴───────┴────┴────┴────┴─────┘